臺灣桃園地方法院刑事判決　
                                  111年度審金訴字第962號
公  訴  人  臺灣桃園地方檢察署檢察官
被      告  劉宗杰



上列被告因詐欺等案件，經檢察官提起公訴（111 年度偵字第21
71號），被告於準備程序中就被訴事實為有罪之陳述，經告知簡
式審判程序之旨，並聽取公訴人、被告之意見後，由本院合議庭
裁定由受命法官獨任進行簡式審判程序，判決如下：
    主      文
劉宗杰犯三人以上共同詐欺取財罪，處有期徒刑壹年壹月。
    事實及理由
一、本件犯罪事實及證據，除證據部分補充「被告劉宗杰於本院
    準備程序及審理時之自白」外，餘均引用檢察官起訴書所載
    （詳如附件）。 
二、論罪科刑：
  ㈠核被告所為，係犯刑法第339 條之4 第1 項第2 款之三人以
    上共同詐欺取財罪及洗錢防制法第14條第1 項之一般洗錢罪
    。又被告與年籍資料不詳自稱「子恩」以及之前養生館同事
    「陳家立」及其所屬詐欺集團成員間，有犯意聯絡及行為分
    擔，為共同正犯。
  ㈡被告多次提領款項，係於密接之時、地，基於對同一被害人
    行詐欺之目的，侵害同一法益，堪認其主觀上係基於單一犯
    意接續所為，各該行為獨立性薄弱，依社會通念，難以強行
    分開，應論以接續犯。
  ㈢被告係以一行為同時觸犯三人以上共同詐欺取財罪及一般洗
    錢罪等2 罪名，應依刑法第55條之規定，從一重論以三人以
    上共同詐欺取財罪。
  ㈣按想像競合犯之處斷刑，本質上係「刑之合併」。其所謂從
    一重處斷，乃將想像競合犯組成之評價上數罪，合併為科刑
    一罪，其所對應之刑罰，亦合併其評價上數罪之數法定刑，
    而為一個處斷刑。易言之，想像競合犯侵害數法益者皆成立
    犯罪，論罪時必須輕、重罪併舉論述，同時宣告所犯各罪名
    ，包括各罪有無加重、減免其刑之情形，亦應說明論列，量
    刑時併衡酌輕罪部分量刑事由，評價始為充足，然後依刑法
    第55條前段規定「從一重處斷」，非謂對於其餘各罪可置而
    不論。因此，法院決定處斷刑時，雖以其中最重罪名之法定
    刑，做為裁量之準據，惟於裁量其輕重時，仍應將輕罪合併
    評價在內（最高法院108 年度台上字第4405、4408號判決意
    旨參照）。洗錢防制法第16條第2 項規定：「犯前2 條之罪
    ，在偵查或審判中自白者，減輕其刑。」，準此，被告於本
    院審理時坦認一般洗錢犯行，依上開規定原應減輕其刑，雖
    其一般洗錢罪屬想像競合犯其中之輕罪，惟本院於量刑時仍
    一併衡酌該部分減輕其刑事由，附此說明。
  ㈤爰審酌被告不思以正當途徑獲取財物，反加入詐欺集團並提
    供金融帳戶且擔任車手工作，與詐欺集團成員行詐騙行為，
    牟取不法報酬，動機不良，手段可議，價值觀念偏差，並負
    責將匯入上開帳戶之詐欺所得款項領出，藉此掩飾及隱匿詐
    欺所得款項之去向、所在，所為應予非難，惟念被告犯後坦
    承犯行，然尚未與告訴人達成和解，兼衡其素行、智識程度
    及入監前以按摩師傅為業等一切情狀，量處如主文所示之刑
    。
三、沒收部分：
  ㈠按洗錢防制法第18條第1 項固規定「犯第14條之罪，其所移
    轉、變更、掩飾、隱匿、收受、取得、持有、使用之財物或
    財產上利益，沒收之；犯第15條之罪，其所收受、持有、使
    用之財物或財產上利益，亦同。」，查被告於偵查時否認其
    有獲取任何金錢或利益，復無證據足認被告有因此部分犯行
    而獲取任何犯罪所得，倘依上開規定諭知被告應就其幫助隱
    匿之財物宣告沒收，實屬過苛，爰不依上開規定宣告沒收。
  ㈡被告提供詐欺集團成員之金融帳戶資料未據扣案，現是否尚
    存而未滅失，未據檢察官釋明，雖係供犯罪所用之物，惟該
    帳戶已遭通報為警示帳戶凍結，且該物品本身價值低微，單
    獨存在亦不具刑法上之非難性，欠缺刑法上重要性，是本院
    認該物品並無沒收或追徵之必要，爰不予宣告沒收或追徵。
據上論斷，應依刑事訴訟法第273 條之1 第1 項、第299 條第1
項前段、第310 條之2 、第454 條，判決如主文。
本案經檢察官張建偉到庭執行職務。
中    華    民    國   111    年    10    月    6     日
                       刑事審查庭  法  官  李佳穎
以上正本證明與原本無異。
如不服本判決應於收受判決後20日內向本院提出上訴書狀，並應
敘述具體理由。其未敘述上訴理由者，應於上訴期間屆滿後20日
內向本院補提理由書(均須按他造當事人之人數附繕本)「切勿逕
送上級法院」。
                                   書記官  蔡萱穎
中    華    民    國   111    年    10    月    6     日
附本件論罪科刑依據之法條：
洗錢防制法第14條
有第2 條各款所列洗錢行為者，處7 年以下有期徒刑，併科新臺
幣5 百萬元以下罰金。前項之未遂犯罰之。前二項情形，不得科
以超過其特定犯罪所定最重本刑之刑。
中華民國刑法第339 條之4
犯第339 條詐欺罪而有下列情形之一者，處1 年以上7 年以下有
期徒刑，得併科1 百萬元以下罰金：
一、冒用政府機關或公務員名義犯之。
二、三人以上共同犯之。
三、以廣播電視、電子通訊、網際網路或其他媒體等傳播工具，
    對公眾散布而犯之。
前項之未遂犯罰之。

附件：
臺灣桃園地方檢察署檢察官起訴書
                                     111年度偵字第2171號
　　被　　　告　劉宗杰　男　37歲（民國00年0月0日生）
　　　　　　　　　　　　住○○市○○區○○路○○巷0○0號
　　　　　　　　　　　　國民身分證統一編號：Z000000000號
上列被告因涉犯詐欺等案件，業經偵查終結，認應該提起公訴，
茲將犯罪事實及證據並所犯法條分敘如下：
        犯罪事實
一、劉宗杰明知金融機構存摺帳戶為個人信用之表徵，且任何人
    均可自行到金融機構申請開立存款帳戶而無特別之窒礙，並
    可預見將自己所有之帳戶存摺、金融卡及提款密碼等金融帳
    戶資料提供他人時，極可能供詐欺集團作為人頭帳戶，用以
    匯入詐欺贓款後，再利用語音轉帳或以存摺、金融卡提領方
    式，將詐欺犯罪所得之贓款領出，使檢、警、憲、調人員與
    被害人均難以追查該詐欺罪所得財物，而掩飾詐欺集團所犯
    詐欺罪犯罪所得之去向；復可預見依真實姓名年籍不詳、自
    稱為「子恩」、同事「陳家立」，指示提領其所提供帳戶內
    之款項並交付「子恩」，係參與詐欺犯罪之行為，竟仍基於
    縱所提供之帳戶被作為掩飾詐欺取財罪不法犯罪所得去向，
    仍不違背其本意之不確定故意，及與「子恩」、「陳家立」
    等不詳詐欺集團成員間共同意圖為自己不法之所有，基於3
    人以上詐欺取財及掩飾、隱匿特定詐欺犯罪所得本質、來源
    、去向及所在之洗錢等犯意聯絡，於民國109年11月19日晚
    間9時48分許前某不詳時間，在臺灣不詳地點，將其所申辦
    之第一商業銀行股份有限公司帳號00000000000號之帳戶，
    提供予「子恩」、「陳家立」及其所屬詐欺集團成員使用，
    並與「子恩」約定以其提領總金額2%作為報酬。嗣「子恩」
    及其所屬詐欺集團成員取得上開帳戶後，自109年9月25日起
    ，即陸續透過交友軟體、通訊軟體與陳瀅琇聯繫，佯稱可投
    資獲利，需另繳納保證金，令陳瀅琇陷於錯誤，乃於109年1
    1月20日晚上8時34分、36分許，分別匯款新臺幣（下同）3
    萬元、3萬元至上開第一銀行帳戶後，嗣由「子恩」、「陳
    家立」通知劉宗杰提領款項，劉宗杰續於同年月21日凌晨0
    時42分許起，在不詳地點多次提領上開帳戶內之贓款後，旋
    在臺北市某第一銀行門口，將所領得之款項全部交予「子恩
    」，再轉交予該詐欺集團所屬成員朋分，而掩飾上開詐欺取
    財犯罪所得之本質、來源、去向及所在。
二、案經陳瀅琇訴由臺中市政府警察局清水分局報告偵辦。
        證據並所犯法條
一、上開犯罪事實，業據被告劉宗杰於偵查中坦承不諱，核與告
    訴人陳瀅琇於警詢時指述情節大致相符，復有被告上開帳戶
    交易明細、臺北市政府警察局萬華分局西園路派出所受（處
    ）理案件證明單、受理詐騙帳戶通報警示簡便格式表、內政
    部警政署反詐騙案件紀錄表、金融機構聯防機制通報單、告
    訴人匯款紀錄等資料各1份在卷可稽。是被告犯嫌洵堪認定
    。
二、核被告劉宗杰所為，係犯刑法第339條之4第1項第2款之三人
    以上共同犯詐欺取財及洗錢防制法第14條第1項之洗錢等罪
    嫌。被告劉宗杰與「子恩」、「陳家立」及其所屬詐欺集團
    成員，有犯意聯絡及行為分擔，請各依刑法第28條規定論以
    共同正犯。被告劉宗杰所犯三人以上共同犯詐欺取財及洗錢
    等罪嫌，係一行為觸犯數罪名，為想像競合犯，請從一重之
    三人以上共同犯詐欺取財罪嫌處斷。
三、依刑事訴訟法第251條第1項提起公訴。
　　此　致
臺灣桃園地方法院
中　　華　　民　　國　 111　　年　　6 　　月　　16　　日
                              檢　察　官  塗  又  臻
本件證明與原本無異　　　　　　　　　　　　　　　　　　　
中　　華　　民　  國 　111　  年　  7     月     8    日
                              書  記  官  李  虹  賢  
所犯法條
中華民國刑法第339條之4
犯第 339 條詐欺罪而有下列情形之一者，處 1 年以上 7 年以
下有期徒刑，得併科 1 百萬元以下罰金：
一、冒用政府機關或公務員名義犯之。
二、三人以上共同犯之。
三、以廣播電視、電子通訊、網際網路或其他媒體等傳播工具，
    對公眾散布而犯之。
前項之未遂犯罰之。
洗錢防制法第14條
有第二條各款所列洗錢行為者，處 7 年以下有期徒刑，併科新
臺幣 5 百萬元以下罰金。
前項之未遂犯罰之。
前二項情形，不得科以超過其特定犯罪所定最重本刑之刑。